臺灣臺北地方法院民事判決　　　　　　　　　　　　九十二年度訴字第五七四０號
　　原　　　告　詠安資訊管理有限公司
　　法定代理人　丙○○
　　訴訟代理人　陳浩華律師
　　　　　　　　甲○○
　　被　　　告　財團法人榮光社會工作基金會
　　法定代理人　乙○○
　　訴訟代理人　劉樹錚律師
　　複代理人　　楊久弘律師
　　　　　　　　吳晨馨律師
　　　　　　　　余欽博律師
右當事人間請求返還買賣價金等事件，經本院於民國九十三年四月五日言詞辯論終結
，判決如左：
    主  文
原告之訴及假執行之聲請均駁回。
訴訟費用由原告負擔。
    事  實
甲、原告方面：
一、聲明：
（一）被告應給付原告新台幣（下同）二百四十萬元，及自被告受領買賣價金之翌日
      起至清償日止，按週年利率百分之五計算之利息。
（二）原告願供擔保，請准宣告假執行。
二、陳述：
（一）原告於民國八十五年八月二十日向被告購買坐落於台北市○○區○○段一小段
      一八０、一八０－一（下稱一八０、一八０－一）地號土地上之建物「雅苑」
      Ａ棟三樓，及地面編號壹之平面停車位，停車位部分之買賣價金為二百四十萬
      元。該二筆土地係與其他十一位「雅苑」建物區分所有權人分別共有，惟其等
      並不承認原告就該等停車位有使用權存在，可見上開停車位使用權實有重大瑕
      疵，且此瑕疵不能排除，自應依民法第三百四十九條及第三百五十三條債務不
      履行規定負權利瑕疵擔保責任，原告自得解除本件停車位使用權買賣契約，並
      依民法第二百五十九條規定請求被告返還買賣價金二百四十萬元。
（二）原告所購買坐落於上開土地之系爭停車位係屬法定停車位，必須全體土地共有
      人同意原告方可使用該停車位，但大部分共有人並不承認有分管契約存在，亦
      無可得而知之情形，致原告面臨無法使用系爭停車位之風險，被告自應負權利
      瑕疵擔保責任，此與原告已使用系爭停車位之時間若干無關。
三、證據：提出被告房屋預定買賣契約書、台北漢中街郵局第一二九七號存證信函、
    台北光復郵局第二四七號存證信函、台北光復郵局第二四八號存證信函、台北一
    六一支局第七三四號存證信函、系爭停車位坐落土地登記謄本、台北光復郵局第
    三二０號存證信函、台中法院郵局第四八０一號存證信函各乙份為證。
乙、被告方面：
一、聲明：
（一）如主文第一項所示。
（二）如受不利判決，願預供擔保請准宣告免為假執行。
二、陳述：
（一）被告係與訴外人欣融建設股份有限公司（下稱欣融公司）合建系爭名為「雅苑
      」之建物，約定由被告取得地面層四個停車位中編號壹、參號停車位之使用權
      ，被告並依買賣契約將系爭壹號停車位使用權出售轉讓與原告，自交付原告使
      用迄今已達六年。再系爭「雅苑」建物之區分所有權人含兩造在內共十二位，
      其中訴外人黃慧玲、張宏明、林元煌並未否認原告之使用權；另原告呂偉國及
      王篤行則非屬一八０及一八０－一地號土地之共有人；其餘共有人購買系爭雅
      苑建物時，均有被詢問是否購買該大樓所設置之停車位使用權，自應解釋不願
      意購買該雅苑建物停車位使用權者應知悉該停車位之使用權由願意購買之住戶
      取得，當應知悉分管契約存在；況原告迄已使用系爭停車位達六年之久，益證
      其他共有人對分管契約之存在亦知之甚明。
（二）退步言之，縱認系爭停車位確有原告所述之權利瑕疵存在，但被告將系爭停車
      位交由原告使用長達六年，已超逾民法第三百六十五條規定解除契約行使期間
      之限制，原告亦無權解除系爭買賣契約。
三、證據：提出被告房屋買賣契約書、施國男房屋預定買賣契約書、陳致中房屋預定
    買賣契約書、李立信房屋預定買賣契約書、陳小麗房屋預定買賣契約書、土地及
    建物登記謄本、欣融公司八十二年十一月二十九日（八二）欣融字第一一號函（
    附樓層分配表）、本院八十六年度訴字第二八二五號判決、台灣高等法院八十七
    年度上字第七七七號判決各乙份為證。
    理    由
一、本件原告起訴主張：原告於八十五年八月二十日向被告購買坐落於一八０及一八
    ０－一地號土地之建物「雅苑」Ａ棟三樓，及地面層編號壹之平面車位。惟該二
    筆土地係原告與其他區分所有權人分別共有，但其他共有人並不承認原告有就該
    停車位之使用權，可見系爭停車位使用權實有重大瑕疵，原告自得依民法第三百
    四十九條及第三百五十三條規定解除系爭停車位買賣契約，被告應依民法第二百
    五十九條規定返還原告系爭停車位之買賣價金二百四十萬元等情，爰求為命被告
    給付二百四十萬元，及自被告受領買賣價金之翌日起至清償日止，按週年利率百
    分之五計付法定遲延利息之判決。
    被告則以：被告依八十五年八月二十日兩造所簽立之房屋預定買賣契約將系爭停
    車位交付原告使用迄今已達六年，原告均能正常使用該停車位。再系爭停車位坐
    落之一八０及一八０－一地號土地所有權人含兩造在內共十二位，其中訴外人黃
    慧玲、張宏明及林元煌並未否認原告之停車位使用權；另原告呂偉國及王篤行則
    非屬上開土地之共有人，無權否認原告就系爭停車位之使用權；至其餘共有人購
    買系爭雅苑建物時，均有被詢問是否購買該「雅苑」建物之停車位使用權，則該
    「雅苑」建物之區分所有權人若不願意購買停車位使用權，自應知悉由願意購買
    者取得停車位使用權，故原告與一八０及一八０－一土地之共有人已有分管契約
    存在，原告使用系爭停車位並無權利瑕疵存在。退步言之，縱認系爭停車位確有
    原告所述之權利瑕疵存在，但原告使用系爭停車位已長達六年，超過民法第三百
    六十五條規定解除契約行使期間之限制，原告仍無權解除系爭停車位買賣契約等
    語，資為抗辯。
二、原告主張其於八十五年八月二十日向被告購買坐落於一八０及一八０－一地號土
    地上之建物「雅苑」Ａ棟三樓，及地面編號壹之平面車位，停車位部分之買賣價
    金為二百四十萬元，被告業已交付停車位與原告之事實，業據提出土地買賣契約
    書乙份在卷可查（見本院卷第八頁至第十一頁），並為被告所不爭，堪信為真實
    。至原告主張被告交付之系爭停車位使用權有瑕疵，則為被告所否認，並以前開
    情詞置辯。經查：
（一）按出賣人依民法第三百四十九條規定，就買賣標的物固應負權利瑕疵擔保責任
      ，然仍應以權利之瑕疵於買賣成立後未能除去為前提，即買受人買受該權利後
      卻不能排除第三人對於該承買權利之侵害，出賣人方應負權利瑕疵擔保責任（
      最高法院五十二年台上字第六八一號判例及最高法院七十七年度台上字第二四
      二二號判決要旨參照）。查原告向被告所購買系爭停車位坐落之一八０及一八
      ０－一地號土地，登記為包括兩造等十二位區分所有權人所共有，有土地登記
      謄本乙份在卷可查（見本院卷第一五四頁至第一六０頁）。各共有人原僅能本
      於其所有權之作用，按其應有部分對於共有物之全部有使用收益權（民法第八
      百十八條第一項規定參照）。惟如全體共有人就其共有物約定劃分個別停車位
      分別停車使用者，應視為全體共有人就該共有物定有分管契約，各共有人就其
      分管部分自有使用權存在（最高法院七十九年度台上字第二三三六號判決要旨
      參照）。至共有物分管契約之成立，無論明示或默示、事前允許或事後承認均
      可成立。
（二）原告向被告購買之上開「雅苑」建物Ａ棟三樓，係由被告與訴外人欣融公司合
      建，興建完成後約定由被告取得地面層四個車位中編號壹號與參號車位、及地
      下二樓停車位編號壹、參、伍、柒及玖號停車位之使用權，有欣融公司八十二
      年十一月二十九日（八二）欣融字第十一號函後附之樓層分配表乙份在卷可查
      （見本院卷第五七頁至第六一頁）。被告出售上開「雅苑」建物時，如欲一併
      購買車位者，均會在事先印製之房屋預定買賣契約書第一條已預留之購買車位
      空格填寫所購買車位之位置（地面停車位或地下室停車位）及編號，如不願意
      購買者該空格即會遭刪除；而訴外人欣融公司所使用之房屋預定買賣契約書格
      式亦與被告相同，有被告及訴外人施國男、陳致中、李立信及陳小麗之房屋預
      定買賣契約各乙份在卷可查（見本院卷第四三頁至第六一頁、第一０四頁至第
      一一九頁）；再徵諸現在購買自用車已相當普及但停車卻漸形困難之情況，尤
      其是購買大台北地區房屋之消費者於選擇建物時，該建物是否附有停車位及所
      附停車位之類型、位置為何，通常為消費者所關心之點，亦為出賣人告知出售
      條件之重點，故消費者之購屋時通常會詢問該建物是否有停車位之設置及設置
      之位置、樣式，或由出賣人主動告知。堪認被告抗辯其及訴外人欣融公司出售
      上開「雅苑」建物時，均會詢問消費者是否願意購買停車位及所購買停車位之
      位置，自屬可取。足認各該消費者均已知悉如其不願意購買停車位，該停車位
      即由願意購買停車位之人使用，而願意購買停車位者，亦僅能在其購買停車位
      之範圍內使用，其他停車位部分則由購買各該停車位之人使用。故上開一八０
      及一八０－一地號土地之共有人已就該共有物之使用成立分管契約，共有人可
      依分管契約管理使用收益特定部分或不得使用（最高法院八十二年度台上字第
      二二八四號判決要旨參照），該分管契約之內容為各共有人分別與被告或欣融
      公司約定是否可使用停車位及使用停車位之位置。
（三）本件原告既向被告購買系爭地面層編號壹號停車位，則依共有人所成立之上開
      分管契約，原告就該停車位對於共有物自有使用收益之權能；而向原告表示不
      承認原告停車位使用權之區分所有權人施蘇芳儒、呂偉國、邁鏑有限公司、王
      篤行、顏美滿、曾林明香、陳致中及邢中楨等人（見本院卷第十一頁至第十七
      頁之存證信函），均係向被告或欣融公司購買上開「雅苑」建物之人，為兩造
      所不爭，其等自應受上開分管契約之限制；況其中原告呂偉國及王篤行並非上
      開一八０及一八０－一地號土地之共有人（見本院卷第一五四頁至第一六０頁
      之土地登記謄本），更無權向原告主張其無權占用上開土地。故原告向被告購
      買系爭停車位使用權，其權利並無瑕疵，被告毋庸負權利瑕疵擔保責任。
三、綜上所述，被告就系爭停車位使用權既毋庸負權利瑕疵擔保責任，則原告主張依
    民法第三百四十九條及第三百五十三條債務不履行規定解除權利，並依民法第二
    百五十九條規定請求返還買賣價金二百四十萬元，及自被告受領買賣價金之翌日
    起至清償日止，按週年利率百分之五計算之法定遲延利息，洵屬無據，應予駁回
    。至原告假執行之聲請，即失所附麗，併駁回之。
四、兩造其餘主張陳述及所提之證據，經本院審酌後，認均不足以影響本判決之結果
    ，均毋庸再予論述，附此敘明。
五、據上論結，原告之訴為無理由，依民事訴訟法第七十八條規定，判決如主文。
中　　　華　　　民　　　國　　九十三　　年　　　四　　　月　　二十八　　日
                                        民事第三庭   法  官    黃書苑
右為正本係照原本作成。
如對本判決上訴，須於判決送達後二十日之不變期間內，向本院提出上訴狀。
中　　　華　　　民　　　國　　九十三　　年　　　四　　　月　　二十八　　日
                                                     書記官    趙郁涵
